臺灣高等法院高雄分院刑事判決　　　　100年度上易字第682號
上　訴　人
即　被　告　吳美桂
上列上訴人因妨害名譽案件，不服臺灣高雄地方法院100 年度易
字第482 號中華民國100年5月31日第一審判決（起訴案號：臺灣
高雄地方法院檢察署99年度調偵字第482 號），提起上訴，本院
判決如下：
     主  文
上訴駁回。
     理  由
一、按不服地方法院之第一審判決而上訴者，須提出上訴書狀，
    並應敘述具體理由，上訴書狀未敘述上訴理由者，應於上訴
    期間屆滿後20日內補提理由書於原審法院。逾期未補提者，
    原審法院應定期間先命補正。但上訴書狀已敘述理由，惟所
    敘述者非屬具體理由，則屬不符上訴之法定程式，由第二審
    法院以其上訴不合法律上程式，判決駁回，不生定期命補正
    之問題，刑事訴訟法第350 條第1 項、第361 條、第362 條
    、第367 條定有明文。
二、次按，上開所稱「上訴書狀應敘述具體理由」，係指須就不
    服之判決為具體之指摘而言，如僅泛稱原判決認事用法不當
    或採證違法、判決不公等，均非具體理由（法院辦理刑事訴
    訟案件應行注意事項第162 點參照）；復按所謂具體理由，
    必係依據卷內既有訴訟資料或提出新事證，指摘或表明第一
    審判決有何採證認事、用法或量刑等足以影響判決本旨之不
    當或違法，而構成應予撤銷之具體事由，始克當之（例如：
    依憑證據法則具體指出所採證據何以不具證據能力，或依憑
    卷證資料，明確指出所為證據證明力之判斷如何違背經驗、
    論理法則）；倘僅泛言原判決認定事實錯誤、違背法令、量
    刑失之過重或輕縱，而未依上揭意旨指出具體事由，或形式
    上雖已指出具體事由，然該事由縱使屬實，亦不足以認為原
    判決有何不當或違法者（例如：對不具有調查必要性之證據
    ，法院未依聲請調查亦未說明理由，或援用證據不當，但除
    去該證據仍應為同一事實之認定），皆難謂係具體理由，俾
    與第二審上訴制度旨在請求第二審法院撤銷、變更第一審不
    當或違法之判決，以實現個案救濟之立法目的相契合，並節
    制濫行上訴」（最高法院97年度台上字第892 號判決意旨參
    照）。是如上訴理由書狀並未依據卷內訴訟資料，具體指摘
    原判決認事用法有何違法或不當之情形，即屬上訴未敘述具
    體理由。
三、本件上訴人即被告（下稱被告）吳美桂（原名吳庭）因犯公
    然侮辱罪，經原審判處拘役貳拾日，如易科罰金，以新臺幣
    壹仟元折算壹日。而被告吳美桂於上訴期間之民國（下同）
    100 年6 月20日，向原審法院提出上訴狀，上訴理由略以：
    「被告因告訴人林秀花屢向被告要求過失傷害案件（高雄地
    檢署97年度偵字第18732號）之賠償、要錢等，致被告房屋
    被查封及其他官司，故無法生活，而一時說出『賣肉在賺錢
    ，要錢去賺』等語，被告雖有說出上開語詞，但未指名，亦
    未如原審所認定所謂所說出『你』字，故應無公然侮辱之犯
    意，更無妨害名譽之實質，被告不識字，司法程序不懂，故
    不知應於言詞辯論終結前，提出異議，為此提起上訴，請求
    詳查」等語。
四、經查，原審就「被告吳美桂（原名吳庭）與告訴人林秀花因
    臺灣高雄地方法院檢察署97年度偵字第18732號過失傷害一
    案，於97年7月11日下午2時7分至臺灣高雄地方法院檢察署
    第8偵查庭應訊，嗣於同日下午2時45分訊問結束後步出偵查
    庭，吳美桂竟基於公然侮辱之犯意，在偵查庭外走廊上之不
    特定人得共見共聞場合下，公然對林秀花辱以：『你賣肉在
    賺錢，要錢去賺（臺語）』等語，影射林秀花係從事性工作
    之風塵女子，足以妨害林秀花之名譽。」等事實之認定、證
    據之取捨、得心證之理由及其適用法律之見解、尤其對被告
    之辯解如何不可採等，均已詳實載明其理由於原審判決書上
    （見原判決理由欄二之(一)至(四)所載），尤其原審更特別摘引
    被告之供述即被告曾坦承有在偵查庭外，對告訴人林秀花陳
    稱：「你賣肉在賺錢，要錢去賺（臺語）」等語，及援用被
    告於偵查中所供承：「我當時是生氣，所以有用臺語這麼說
    。我知道『賣肉賺錢』的意思，我要收回我的話，我承認有
    錯，也已經向林秀花道歉，願意再次道歉」等語（見臺灣高
    雄地方法院檢察署97年度他字第5809號卷第6頁，97年度調
    偵字第1098號卷第7頁，98年度調偵字第677號卷第15頁），
    另參酌原審勘驗被告上開供述之結果（見本院卷第12-17頁
    ），而據以認定被告係於不特定人得共見共聞之場所，對告
    訴人為上開公然侮辱之言詞陳述，其主觀上確有當眾對告訴
    人林秀花公然侮辱其人格之犯罪故意（見同上引註）。被告
    就上開原審已明確認定之事實，既未依據卷內既有訴訟資料
    或提出新事證，指摘或表明原判決此部分，有何採證、認事
    、用法或量刑等足以影響判決本旨之不當或違法，而構成應
    予撤銷之具體事由；且未依憑證據法則，具體指出原判決所
    採證據，何以不具證據能力；更未依憑卷證資料，明確指出
    原判決上開所為證據證明力之判斷，如何違背經驗、論理法
    則等，就原審已詳確認定之事實，空泛以「因告訴人屢向其
    要求賠償、要錢，致房屋被查封及面對其他官司，無法生活
    ，而一時說出『賣肉在賺錢，要錢去賺』等語，伊雖有說出
    上開語詞，但未指名，亦未說出『你』字，應無公然侮辱之
    犯意，更無妨害名譽之實質」等內容，作為上訴理由，核上
    訴人上開上訴理由，顯不符「上訴書狀應敘述具體理由」之
    要件甚明。
五、綜上所述，被告所提出之前揭上訴理由，既均非依據卷內既
    有訴訟資料或提出新事證，具體指摘原判決上開採證認事、
    用法或量刑，有何足以影響判決本旨之不當或違法，且未就
    原審所為證據證明力之判斷，如何違背經驗、論理法則，指
    出有何構成應予撤銷之具體事由，徒執上揭空泛之情詞，指
    摘原判決不當，請求撤銷原判決，改為適法之判決云云，揆
    諸首揭說明，被告所提上訴理由，核與刑事訴訟法第361條
    第2項所稱「具體理由」顯非相當，其上訴顯屬違背法律上
    之程式，應由本院依同法第367條前段、第372條規定，不經
    言詞辯論，判決如主文。
據上論斷，應依刑事訴訟法第367 條前段、第372 條，判決如主
文。
中    華    民    國   100    年    8     月    2     日
                刑事第五庭    審判長法  官  曾永宗
                                    法  官  任森銓
                                    法  官  鍾宗霖
以上正本證明與原本無異。
不得上訴。
中    華    民    國   100    年    8     月    2     日
                                    書記官  邱麗莉